---
title: "Visualizing stress in Sweden"
author: "Adam Meddeb"
date: "2025-06-15"
categories: [stress, data visualization]
---

Nationella folkhälsoenkäten är en urvalsundersökning som genomförs vartannat år i befolkning 16 år och äldre. Den redovisar resultat dels på nationell nivå, efter kön i kombination med ålder, ekonomi, födelseland, sysselsättning respektive utbildningsnivå, dels på regional nivå enbart efter kön. Denna post visar självrapporterad stress i sverige. Du kan läsa mer om datan [här](https://www.folkhalsomyndigheten.se/folkhalsorapportering-statistik/om-vara-datainsamlingar/nationella-folkhalsoenkaten/).

```{r get data}
#| message: false
#| echo: false
#| warning: false
#| error: false

library(sf)
library(tidyverse)
library(pxweb)
library(plotly)
library(gganimate)

pxweb_query_list <-
  list(
    "Region" = c(
      "00",
      "01",
      "03",
      "04",
      "05",
      "06",
      "07",
      "08",
      "09",
      "10",
      "12",
      "13",
      "14",
      "17",
      "18",
      "19",
      "20",
      "21",
      "22",
      "23",
      "24",
      "25"
    ),
    "Psykisk hälsa" = c(
      "01",
      "21",
      "35",
      "40",
      "42",
      "44",
      "46",
      "48",
      "49",
      "50",
      "52",
      "53",
      "54",
      "56",
      "57",
      "58",
      "60",
      "68",
      "69"
    ),
    "Andel och konfidensintervall" = c("01"),
    "Kön" = c("00", "01", "02"),
    "År" = c(
      "2004-2007",
      "2005-2008",
      "2006-2009",
      "2007-2010",
      "2008-2011",
      "2009-2012",
      "2010-2013",
      "2011-2014",
      "2012-2015",
      "2013-2016",
      "2015-2018",
      "2017-2020",
      "2018-2021",
      "2019-2022",
      "2021-2024"
    )
  )

px_data <-
  pxweb_get(
    url = "https://fohm-app.folkhalsomyndigheten.se/Folkhalsodata/api/v1/sv/A_Folkhalsodata/B_HLV/dPsykhals/hlv1psyxreg.px",
    query = pxweb_query_list
  )

df <- as.data.frame(px_data)

df_wide <- df %>%
  pivot_wider(
    names_from = `Psykisk hälsa`,
    values_from = `Psysisk hälsa, nedsatt psykiskt välbefinnande och svår ångest efter region, kön och år`
  )


df_wide2 <- df_wide %>% filter(Kön == "Totalt")
df_wide2 <- df_wide2 %>%
  mutate(Region = gsub(pattern = "^[0-9]+ ", replacement = "", df_wide2$Region)
  )

```

```{r plot}
#| warning: false

ggplot(df_wide2, aes(x = Region, y = Stressad)) +
  geom_point() +
  theme(axis.text.x = element_text(angle = 45,
                                   hjust = 1)) +
  transition_states(År, 
                    transition_length = 1, 
                    state_length = 1) +
  labs(title = 'Period: {closest_state}',
     x = "",
     y = "Procentuell andel") +
  exit_shrink()
```

This graph is probably not the best to visualize the data but this is a testing.
